---
title: "Quem foi eleito?"
author: 'Por [Arthur Sampaio](https://www.linkedin.com/in/arthursampaiopcorreia)'
date: "Outubro de 2016"
output: 
  html_document:
    theme: journal
    highlight: textmate
    fig_height: 5
    fig_width: 8
    toc: yes
    toc_float: yes
    
---

```{r setup, include=FALSE}
knitr::opts_chunk$set(echo = TRUE)
```

```{r, message=FALSE, warning=FALSE, include=FALSE}
source("partidos_unicos.R")
```


```{r, echo=FALSE, message=FALSE, warning=FALSE}
  library(ggplot2)
  library(dplyr)
  library(ggfortify)
  library(dplyr)
  library(cluster)
  library(plotly)
  require(GGally)
  library(ggdendro)
  library(knitr)
  library(resample)
  library(tidyr)
  library(modelr) 
  library(broom)
  require(ISLR)
  theme_set(theme_bw())
```

## Festa da democracia?

Vivemos numa democracia representativa, onde o exercício do poder político da população não é direta, mas através de representantes legítimos da soberania popular. Tais representantes são escolhidos através de eleições democráticas. Das grandes críticas a este sistema representativo, temos: 

1. A criação de uma nova classe social: [Os políticos de Carreira](http://www.brasil247.com/pt/247/poder/48909/Corrup%C3%A7%C3%A3o-e-os-pol%C3%ADticos-de-carreira.htm). 

2. O fato da população ser consultada apenas uma vez a cada quatro anos. 

3. E não menos importante, após eleitos, estes representantes podem agir praticamente como bem querem, sem a necessidade da opinião pública. 

No começo do mês de outubro passamos por mais uma ~~festa da democracia~~, também conhecida como eleição municipal, em todo o território brasileiro e escolhemos os nossos vereadores para atuarem na esfera municipal das nossas vidas. 

__Contudo, será que os vereadores eleitos realmente representam a população? Quem são? Há representantes suficientes para as mulheres? E para os negros e indígenas? __ É isso que você verá nas próximas linhas, meu amigo. 

### Os dados

```{r, message=FALSE, warning=FALSE, include=FALSE}

dadosPB<- read.csv2("~/Documentos/QuemFoiEleito/data/dadosPB.csv")

```

Todos os dados encontrados aqui são referentes ao Estado da Paraíba e podem ser encontrados no próprio site do [Tribunal Superior Eleitoral](http://www.tse.jus.br/hotSites/pesquisas-eleitorais/). Todas as conversões necessárias dos arquivos originais foram feitas por mim e pode ser encontradas no meu [Github](https://github.com/ArthurSampaio/) ~~ou perdidas pela pasta de downloads~~ =x .

## Quem se candidatou ao cargo de vereador? 

Vamos observar algumas características quem se candidatou a vereador nos municipios paraibanos. 

---Como assim, Arthur? 

O objetivo aqui é simples, descobrir se os candidatos a vereadores de alguma maneira representam a população e responder algumas perguntas como: Os candidatos refletem o a nossa população? As mulheres, negros e demais minorias são representadas nas nossa câmaras municipais?

Para começar vamos ver os partidos que mais colocaram candidatos na rua.

```{r, echo=FALSE, message=FALSE, warning=FALSE}
partidosUnicos = partidos_unico()

partidosUnicos = partidosUnicos %>% mutate(total = masc + fem)

plot_ly(partidosUnicos, x = ~masc, y = ~fem, type = "scatter", color = ~part,size = ~total, sizes = c(10,50), text = ~paste("Partido: ", part, "<br>Homens: ", masc, "<br>Mulheres: ", fem, "<br>Total: ", total)) %>%
  layout(title = "Quantidade de candidatos por partido e sexo",
         xaxis = list(title = "Homens"), 
         yaxis = list(title = "Mulheres"), 
         showlegend = FALSE)


```

Um total de 10.859 paraibanos distribuidos em mais de 220 municípios pleiteram a candidatura para o cargo de vereador dos seus municípios. Na visualização acima é possível observar a distribuição dos candidatos a partir dos seus partidos. Os partidos que mais inscreveram candidatos foram o PSB, PMDB e o PSDB, respectivamente, juntos representam cerca de 31% de todos os candidatos a vereadores do nosso estado, tal fato é esperado, uma vez que o PSB é a situação no Governo do Estado e o PMDB e PSDB são os maiores partidos da nação.

Com excessão do PMB, todos os outros partidos possuiram mais homens do que mulheres.

```{r, echo=FALSE, message=FALSE, warning=FALSE}

cont_sex = count(dadosPB, sexo)

quantidade = plot_ly(x = ~cont_sex$sexo, y = ~cont_sex$n, type = "bar", color = ~cont_sex$sexo, name = "Quantidade de pessoas por sexo") %>% layout(title = "Quantidade de pessoas por sexo", 
                      xaxis = list(title = "Sexo"),
                      yaxis = list(title = "Quantidade de pessoas"))


idad = plot_ly(dadosPB, x = ~sexo, y = ~idade, color = ~sexo, type = "box")

subplot(quantidade, idad) %>% 
  layout(title = "Informações sobre os candidatos",
         margin = list(l = 100, r = 20, t = 70, b = 70), 
         showlegend = FALSE)

```

Acima é possível notar a quantidade de pessoas do sexo feminino e masculino, respectivamente. Além disto, no gráfico da direita é possível avaliar a distribuição das idades dos candidatos a vereadores a partir do seu sexo. Com excessão dos [outliers](https://pt.wikipedia.org/wiki/Outlier), ambos os sexos são parecidos em relação a este quesito, a média e a mediana giram em torno dos 42 anos. Porém, alguns fatos interessantes, são:

* Há uma candidata com menos de 18, que é o caso da candidata _Fernanda Rodrigues de Lima_ no município de Belém.

* No outro extremo, uma candidata com 90 anos, a senhora _Creusa Maria_ no município de Campina Grande. 

Outro ponto interessante, é a concentração da participação de grupos étnicos nas candidaturas, como é possível ver abaixo no gráfico da esquerda. Ao lado é possível visualizar o grau de instrução dos nossos candidatos. 

```{r, echo=FALSE, message=FALSE, warning=FALSE}
etnia = count(dadosPB, cor)
et = plot_ly(x = ~etnia$cor, y = ~etnia$n, color = ~etnia$cor, type = "bar")

g_int = count(dadosPB, grau_inst)

int = plot_ly(x = ~g_int$grau_inst, y = ~g_int$n, color = ~g_int$grau_inst, type = "bar")

subplot(et, int) %>% 
  layout(title = "Informações sobre os candidatos",
         margin = list(l = 50, r = 50, t = 70, b = 70), 
         showlegend = FALSE)

```


##Quem se elegeu?

Após todo o período eleitoral, toda as variadas formas de poluição acrescidas aos jingles e papeis de candidatos,  __quem foi eleito?__

Um total de 2203 vereadores foram eleitos nos 223 municípios paraíbanos. Contudo, infelizmente, o percentual de mulheres eleitas foi bem abaixo do esperado. Durante o período eleitoral as mulheres representavam, cerca de, 33% dos candidatos, após a conclusão das eleições apenas 13% dos nossos vereadores são mulheres. Tal fato, é um total __contraste__ com a nossa realidade, cerca de [52% da nossa população é composta por mulheres(dados de 2013)](http://www.paraiba.com.br/2013/11/29/46128-dados-do-ibge-pb-e-estado-com-maior-numero-de-mulheres-e-o-segundo-mais-urbanizado-do-nordeste), enquanto nas nossas câmaras municipais não representa minimamente a matemática da representação direta. 

```{r, echo=FALSE, message=FALSE, warning=FALSE}
eleitos = dadosPB %>% filter(status_eleitoral %in% c("ELEITO POR MÉDIA", "ELEITO POR QP", "ELEITO"))
```

```{r, echo=FALSE, message=FALSE, warning=FALSE}
sex = count(eleitos, sexo)


gen_sex = plot_ly(x = ~sex$sexo, y = ~sex$n, color = ~sex$sexo, type ="bar")

gen_idade = plot_ly(eleitos, x = ~sexo, y = ~idade, color = ~sexo, type = "box")

subplot(gen_sex, gen_idade) %>% 
  layout(title = "Informações sobre os candidatos eleitos",
         margin = list(l = 100, r = 20, t = 70, b = 70), 
         showlegend = FALSE)
```

Em relação a idade, ambos os sexos são bem parecidos em suas características. 

Infelizmente, nada novo sob o sol. Os dados dos vereadores eleitos, no que diz respeito ao grau de instrução nao variou, ou seja, se manteu o mesmo para os candidatos. Os indígenas, negros e pessoas de pele amarela são as minorias etnicas dentro de nossas câmaras. 
```{r, echo=FALSE, message=FALSE, warning=FALSE}
etnia = count(eleitos, cor)
et = plot_ly(x = ~etnia$cor, y = ~etnia$n, color = ~etnia$cor, type = "bar")

g_int = count(eleitos, grau_inst)

int = plot_ly(x = ~g_int$grau_inst, y = ~g_int$n, color = ~g_int$grau_inst, type = "bar")

subplot(et, int) %>% 
  layout(title = "Informações sobre os vereadores eleitos",
         yaxis = list(title= "Quantidade de vereadores"),
         margin = list(l = 50, r = 50, t = 70, b = 70), 
         showlegend = FALSE)

```

E aqui temos a relação da quantidade de vereadores eleitos por partido. 

```{r, echo=FALSE, message=FALSE, warning=FALSE}

a = ggplot(eleitos, mapping = aes(x = reorder(Partido,Partido, function(x) +  length(x)), fill = Partido)) + geom_bar() + coord_flip() + labs(title = "Quantidade de vereadores eleitos por partido", y = "Partidos", x = "Quantidade")
(gg <- ggplotly(a)%>% layout(showlegend = FALSE))

```



###Algumas palavras

Se você chegou até aqui, parabéns. Obrigado por me aguentar nessas simples linhas que escrevi. Meu objetivo com essa análise é trazer um pouco da nossa realidade da política paraibana para o entendimento de todos, com o menor grau possível de parcialidade. 

Haverá outros textinhos como estes em breve. 

Até lá. 




